【裁判字號】    98,易,2365
【裁判日期】    990322
【裁判案由】    詐欺
【裁判全文】
臺灣臺北地方法院刑事判決             98年度易字第2365號
公  訴  人  臺灣臺北地方法院檢察署檢察官
被      告  丙○○
上列被告因詐欺案件，經檢察官提起公訴（98年度偵字第16989
號）及移送併辦（98年度偵字第20837號、98年度偵字第25293號
號），本院判決如下：
    主    文
丙○○幫助共同意圖為自己不法之所有，以詐術使人將本人之物
交付，處有期徒刑伍月，如易科罰金，以新臺幣壹仟元折算壹日
。
    事    實
一、丙○○明知社會上詐騙案件層出不窮，並依一般社會生活之
    通常經驗，可預見將自己之銀行帳戶存摺、金融卡併密碼等
    物品交付他人使用，將遭詐騙集團利用作為人頭帳戶，便利
    詐騙集團成員得多次詐使不特定之被騙民眾將款項匯入該人
    頭帳戶並提領，達到詐騙集團成員隱匿身分之效果而增加查
    緝困難。然竟基於幫助詐騙集團意圖為自己不法之所有，以
    詐術使人將本人或第三人之物交付之未必故意，於如附表一
    「交付詐騙集團時間地點與接洽對象欄」所示時間、地點，
    將其所申辦如附表一所示之帳戶（下稱本案帳戶）存摺、提
    款卡併密碼，交付與屬詐騙集團一份子，和詐騙集團成員間
    有詐欺犯意聯絡、行為分擔的真實年籍、姓名均不詳之成年
    人。之後，該等詐騙集團成員旋共同基於前開詐欺犯意聯絡
    ，推由不詳成年成員，利用丙○○所提供之本案帳戶，為附
    表二所示詐騙行為（被害人、被詐騙時間、施用之詐術、被
    害人匯款時間、匯款金額、匯入帳戶等，均詳如附表二所載
    ）。
二、案經甲○○訴由臺北市政府警察局信義分局報告臺灣臺北地
    方法院檢察署檢察官偵查起訴，及乙○○訴由臺北市政府警
    察局中和第二分局報告臺灣臺北地方法院檢察署偵查移送併
    辦，丁○○訴由臺北縣政府警察局松山分局報告臺灣臺北地
    方法院檢察署偵查移送併辦。
    理    由
壹、程序方面：被告丙○○對於公訴人提出之證據資料，均不爭
    執其證據能力，本院審酌該等言詞供述及書面作成時之狀況
    ，並無不宜作為證據之情事，依刑事訴訟法第一百五十九條
    之五第二項規定，得作為證據。
貳、實體方面：
一、訊據被告固坦認於附表一所示時、地開設本案帳戶，此有附
    表一帳號欄所示開戶資料在卷可稽，足以擔保被告前述任意
    性自白與事實相符。惟被告矢口否認有何幫助詐欺取財犯行
    ，辯稱：本案帳戶金融卡併密碼，於九十八年五月間某日，
    在整理房間時發現遺失，因為伊每換一次工作就會申請帳戶
    以便薪資轉帳，所以總共有十幾個帳戶，為方便取款，才將
    密碼寫在提款卡封套上，確切遺失之時間已不復記憶，也來
    不及辦理掛失及申請止付手續云云。
二、經查：上開被告之犯罪事實，有下列證據可證：
  (一)附表二證據欄所示之證據，證明證人即告訴人甲○○、乙○○、丁○○（下均逕稱其名）遭詐後，本案詐騙集團係要求
    渠等將款項匯入被告所開立之本案帳戶等事實。
  (二)參以，金融機構帳戶，事關存戶個人財產權益之保障，與存
    戶之存摺、金融卡及密碼結合，其專屬性、私密性更形提高
    ，若落入不明人士手中，極易被利用為取贓之犯罪工具，是
    一般人均有妥為保管以防止他人任意使用之認識，倘不慎遺
    失或遭竊，衡情均會報案或掛失，以免帳戶內存款遭他人盜
    領或帳戶遭冒用，況金融卡之密碼為持卡領款之重要憑據，
    一般人於取得金融卡密碼後均會將之牢記於心，或將金融卡
    與密碼函分置兩地，以免徒增金融卡及密碼同為他人取得、
    利用之風險，而臺灣地區目前詐騙行為橫行，此情於被告所
    謂帳戶存摺及金融卡失竊時，早迭經報章、媒體與政府單位
    報導宣傳明確，稍具普通常識均能知悉。而被告就本案帳戶
    提款卡所設定之密碼，係交往逾十年女友之出生日期，且於
    偵查中檢察官訊問時及本院審理時均能準確無誤背誦出（臺
    灣臺北地方法院檢察署九十八年度偵字第一六九八九號卷第
    三九至四○頁、本院卷第一一頁背面、第九二頁參照），顯
    對此一密碼記憶深刻，實無將之抄寫於提款卡封套上之必要
    。且被告雖稱可能是搬家弄丟云云，但此等重要物品，通常
    一般人若確有搬家、遷移之行為，顯會在搬家完畢後清點、
    確認其是否存在。豈會如被告所言：何時何地遺失均不清楚
    ，可能是搬家弄丟云云？
  (三)再者，矧詐欺正犯係為避免自金融機構帳戶之來源回溯追查
    其身分，而使用他人金融機構帳戶供被害人匯款及取贓，其
    對於金融機構帳戶所有人發現存摺及金融卡遺失或遭竊時，
    會向警方報案，並向金融機構辦理掛失止付，當知之甚稔，
    其既有意利用他人帳戶作為詐騙工具，當無選擇一隨時可能
    遭真正存款戶掛失而無法使用之帳戶之可能，輔以現今社會
    上，確實存有不少為貪圖小利而出售自己帳戶供他人使用之
    人，是詐欺正犯僅需支付少許金錢，即可取得可完全操控而
    無虞遭掛失風險之他人帳戶，實無明知係他人所遺失或遭竊
    之金融機構帳戶，仍以之供作詐得款項匯入之用之必要，否
    則，若在其尚未施詐前，或行騙後未及提領該帳戶內之贓款
    前，該帳戶即遭掛失，豈非無法遂其詐財之目的，是詐欺正
    犯絕無將涉及詐騙成否之關鍵置於如此不確定境地之可能。
    甲○○、乙○○、丁○○遭詐轉帳至附表一所示之帳戶後，
    旋於該日遭人持金融卡分次提領，此有該帳戶之查詢帳戶最
    近交易資料表在卷可參（本院卷第二二頁參照），若非系爭
    帳戶為詐欺正犯確認安全無虞、可以實際掌控，不會遭帳戶
    所有人提領或掛失，詐欺正犯焉能大膽使用且順利密集分次
    提領詐欺贓款？足見被告辯稱：係爭帳戶之金融卡及密碼係
    失竊云云，屬虛偽不實。
  (四)末查，被告就申辦本案帳戶之源由，先於警詢中供稱：「．
    ．．是因我於之前有欠銀行卡帳害怕遭扣款，所以我才會申
    請該帳戶。」（前揭偵查卷第一七頁參照）、後於本院審理
    時改稱：「．．．我當初辦這個帳戶，九十六年十一月二十
    六日我在臺灣人壽（板橋市○○路）任職，為了轉帳而開一
    個薪資帳戶．．．。」（本院卷第一二頁參照）其前後所稱
    已有出入，且經本院函查臺灣人壽保險股份有限公司後，覆
    稱，本案帳戶係被告到職時自行提供，此有該公司九十八年
    十月十三日九八臺壽業行字第○○○○○○○九四九號函及
    本院九十八年十月十四日公務電話紀錄各一紙在卷可參（本
    院卷第二五至二六頁參照），前後有所不一。又從本案帳戶
    之歷史交易明細觀之，並無每月固定薪資轉帳紀錄（本院卷
    第二二頁參照），帳戶內款項數額始終不多，此有本案帳戶
    客戶歷史交易清單可憑（本院卷第二二至二三頁參照）。被
    告更一度表示「．．．我沒有錢，請我朋友．．．匯款給我
    ，所以才有一些零星紀錄」（本院卷第一二頁參照），與被
    告後來所辯：其有固定收入，沒必要因蠅頭小利出賣帳戶云
    云相違，被告供陳反覆，難以採信。
  (五)綜上所述，事證明確，被告所辯不足採信，犯行洵堪認定。
三、核被告所為，係犯刑法第三十條第一項前段、第三百三十九
    條第一項詐欺取財罪之幫助犯。又按，被告所幫助之成年詐
    騙集團成員間，有犯意聯絡行為分擔，屬共同正犯，此經蒞
    庭檢察官當庭更正，依檢察一體原則，自屬公訴範圍，本院
    亦依刑事訴訟法第九十五條規定諭知被告俾其防禦，附此敘
    明。而被告係幫助詐騙集團實行犯罪行為，為幫助犯，爰依
    刑法第三十條第二項減輕其刑。又檢察官雖僅就被告附表二
    編號一所示詐騙集團詐騙簡美玲之行為提起公訴；然檢察官
    就犯罪事實一部起訴者，其效力及於全部。附表二編號二、
    三所示詐騙集團詐騙乙○○、丁○○之行為，均係基於被告
    一個幫助行為，是附表二編號二、三所示和附表二編號一所
    示有罪部分屬單純一罪之關係，本院自應按刑事訴訟法第二
    百六十七條規定擴張犯罪事實審理。爰審酌被告犯罪之動機
    、目的、交付之金融機構存摺等文件數量、甲○○、乙○○
    、丁○○遭騙之損害情形、被告不願坦然面對所為，對所為
    不知悔改等及其他一切情狀，量處如主文所示之刑，並諭知
    易科罰金之折算標準，以資儆懲。至於供被告犯本罪所用之
    存摺、提款卡併密碼，已移轉所有權與詐騙集團，非屬被告
    所有，不符沒收要件，不予宣告沒收。
據上論斷，應依刑事訴訟法第二百九十九條第一項前段，刑法第
三十條第一項前段、第二項、第二十八條、第三百三十九條第一
項、第四十一條第一項前段，刑法施行法第一條之一，判決如主
文。
本案經檢察官蒲心智到庭執行職務
中    華    民    國    99    年    3    月    22      日
                  刑事第十庭審判長法  官  蔡坤湖

                                  法  官  呂煜仁
                                  法  官  姚念慈
以上正本與原本無異
如不服本判決，得自收受送達之日起十日內，檢具繕本向本院提
出上訴狀上訴於臺灣高等法院。
                                  書記官  劉芸珊
中    華    民    國    99    年    3    月    22      日
附錄本案論罪科刑法條全文：
刑法第三百三十九條第一項
意圖為自己或第三人不法之所有，以詐術使人將本人或第三人之
物交付者，處五年以下有期徒刑、拘役或科或併科一千元以下罰
金。
附表一：
┌─┬───────┬──────┬────┬────────┬────────┐
│編│申辦日期      │金融機構名稱│ 戶  名 │帳號            │交付詐騙集團時間│
│號│              │            │        │                │地點與接洽對象  │
├─┼───────┼──────┼────┼────────┼────────┤
│  │九十六年十一月│中華郵政股份│丙 ○ ○│00000000│1.時間：九十六年│
│  │十六日        │有限公司東園│        │二一一四六五號（│  十一月十六日至│
│  │              │分行        │        │開戶資料附於    │  九十八年五月六│
│  │              │            │        │臺灣臺北地方法院│  日前某日時。  │
│  │              │            │        │檢察署九十八年度│2.地點：臺灣地區│
│  │              │            │        │偵字第一六九八九│  某不詳處所。  │
│  │              │            │        │號卷第二三頁）。│3.對象：某不詳姓│
│  │              │            │        │                │  名之詐騙集團成│
│  │              │            │        │                │  年成員。      │
└─┴───────┴──────┴────┴────────┴────────┘
附表二
┌─┬────┬───────┬───────────┬───────┬──────┐
│編│被害人  │被詐騙時間    │詐騙集團使用之詐術    │匯款時間及受損│證據        │
│號│        │              │                      │金額與匯入帳戶│            │
├─┼────┼───────┼───────────┼───────┼──────┤
│一│甲 ○ ○│九十八年五月六│犯罪集團某姓名不詳成員│1.時間：九十八│1.被害人指述│
│  │        │日            │，於雅虎奇摩拍賣網站上│  年五月六日下│（臺灣臺北地│
│  │        │              │，虛偽登載拍賣手機（型│  午二時二十七│方法院檢察署│
│  │        │              │號：Ｓｈａｒｐ  ＷＸ－│  分。        │九十八年度偵│
│  │        │              │Ｔ九三○）之訊息，框稱│2.受損金額：新│字第一六九八│
│  │        │              │被害人已得標，使被害人│  臺幣一萬五千│九號卷第二六│
│  │        │              │陷於錯誤匯款。        │  元。        │頁）。      │
│  │        │              │                      │3.匯入帳戶：附│2.匯款單據（│
│  │        │              │                      │  表一所示帳戶│上開偵查卷第│
│  │        │              │                      │  。          │二九頁）。  │
│  │        │              │                      │              │3.報案三聯單│
│  │        │              │                      │              │（上開偵查卷│
│  │        │              │                      │              │第三三頁）。│
│  │        │              │                      │              │4.附表一所示│
│  │        │              │                      │              │帳戶交易明細│
│  │        │              │                      │              │（上開偵查卷│
│  │        │              │                      │              │第二四頁、本│
│  │        │              │                      │              │院卷第二二頁│
│  │        │              │                      │              │）。        │
├─┼────┼───────┼───────────┼───────┼──────┤
│二│乙 ○ ○│九十八年五月六│犯罪集團某姓名不詳成員│1.時間：九十八│1.被害人指述│
│  │        │日            │，於Ｐｃｈｏｍｅ露天拍│  年五月六日下│（臺灣臺北地│
│  │        │              │賣網站上（帳號：ｋｋｌ│  午二時二十七│方法院檢察署│
│  │        │              │ａｉ５７），虛偽登載拍│  分。        │九十八年度偵│
│  │        │              │賣數位相機（型號：Ｎｉ│2.受損金額：新│字第二五二九│
│  │        │              │ｋｏｎ  Ｄ９０）之訊息│  臺幣六千元。│三號卷第五至│
│  │        │              │，框稱被害人已得標，使│3.匯入帳戶：附│七頁）。    │
│  │        │              │被害人陷於錯誤匯款。  │  表一所示帳戶│2.附表一所示│
│  │        │              │                      │  。          │帳戶交易明細│
│  │        │              │                      │              │（上開偵查卷│
│  │        │              │                      │              │第一五頁、本│
│  │        │              │                      │              │院卷第二二頁│
│  │        │              │                      │              │）。        │
│  │        │              │                      │              │3.Ｐｃｈｏｍ│
│  │        │              │                      │              │ｅ露天拍賣網│
│  │        │              │                      │              │站得標列印資│
│  │        │              │                      │              │料（上開偵查│
│  │        │              │                      │              │卷第一一至一│
│  │        │              │                      │              │二頁）      │
├─┼────┼───────┼───────────┼───────┼──────┤
│三│丁 ○ ○│九十八年五月八│犯罪集團某姓名不詳成員│1.時間：九十八│1.被害人指述│
│  │        │日            │，於奇摩拍賣網站上（帳│  年五月八日中│（臺灣臺北地│
│  │        │              │號：ｚ７８８１３），虛│  午十二時十七│方法院檢察署│
│  │        │              │偽登載拍賣「王品牛排、│  分。        │九十八年度偵│
│  │        │              │陶板屋、西提牛排、原燒│2.受損金額：新│字第二○八三│
│  │        │              │套餐之禮券」之訊息，框│  臺幣三千四百│七號卷第八至│
│  │        │              │稱被害人已得標，使被害│  二十元。    │一○頁）。  │
│  │        │              │人陷於錯誤匯款。      │3.匯入帳戶：附│2.匯款單據（│
│  │        │              │                      │  表一所示帳戶│上開偵查卷第│
│  │        │              │                      │  。          │二八頁）。  │
│  │        │              │                      │              │3.報案三聯單│
│  │        │              │                      │              │（上開偵查卷│
│  │        │              │                      │              │第二四頁）。│
│  │        │              │                      │              │4.附表一所示│
│  │        │              │                      │              │帳戶交易明細│
│  │        │              │                      │              │（上開偵查卷│
│  │        │              │                      │              │第二四頁、本│
│  │        │              │                      │              │院卷第二二頁│
│  │        │              │                      │              │）。        │
│  │        │              │                      │              │5.奇摩拍賣網│
│  │        │              │                      │              │頁得標列印資│
│  │        │              │                      │              │料（上開偵查│
│  │        │              │                      │              │卷第二九至三│
│  │        │              │                      │              │○頁）      │
└─┴────┴───────┴───────────┴───────┴──────┘

司法院資訊處製作；財團法人民間司法改革基金會備份。
